臺灣士林地方法院民事判決　八十七年度訴字第一○五五號
　　原　　　告　乙○○○
　　被　　　告　僑果實業股份有限公司
　　訴訟代理人　甲○○
右當事人間債務人異議之訴事件，本院判決如左：
    主    文
臺灣士林地方法院八十七年度執字第七二六二號清償票款強制執行事件所為之強制執
行程序應予撤銷。
訴訟費用由被告負擔。
    事    實
甲、原告方面：
  一、聲明：
    (一)鈞院八十七年度民執康字第七二六二號所為之強制執行程序應予撤銷。
　　(二)訴訟費用由被告負擔。
  二、陳述：
    (一)緣原告所有座落台北市○○區○○段三小段七三地號暨其上門牌號碼台北市○
      ○○路○段二００巷九號之房屋一棟，於民國八十七年九月二十五日遭鈞院民
      事執行處以八十七年度民執康字第七二六二號強制執行查封。經查始知係被告
      僑果實業股份有限公司向鈞院民事執行處聲請清償票款強制執行，而其所持之
      執行名義竟是以鈞院准予強制執行之本票裁定，債權內容為被告執有原告簽發
      金額為新台幣（下同）一百八十八萬元，發票日為八十五年十月二十二日、未
      載到期日之本票一紙，經提示未獲清償，因而聲請裁定准許強制執行云云。惟
      查，原告雖有簽發該紙本票，但被告對原告並未有任何債權存在，而本票裁定
      係屬無實體上確定力之執行名義，未經實體上權利存否之審查，故依強制執行
      法第十四條第二項規定，執行名義無確定判決同一之效力者，於執行名義成立
      前，如有債權不成立或消滅或妨礙債權人請求之事由發生，債務人亦得於強制
      執行程序終結前提起異議之訴。
    (二)被告對系爭本票無任何債權：
　　　原告於八十三年八月十一日與被告簽約，購買被告預定興建之「紐約第五街」
　　　地下二樓Ｒ號美食攤位用途之房地一戶，有房屋預定買賣契約書暨土地預定
　　　買賣契約書各一份為憑，價金為二百七十五萬元，其中自備款八十七萬元，銀
　　　行貸款一百八十八萬元。原告已依約繳足自備款及各項代辦費用計九十五萬五
　　　千元後，被告通知原告辦理向萬泰商業銀行松江分行（下稱萬泰銀行）貸款事
　　　宜，於八十五年十月二十二日，原告依通知至萬泰銀行辦理貸款對保手續，被
　　　告亦派職員至萬泰銀行與原告辦理手續，除令原告簽蓋各項資料、申請書外，
　　　並要求原告簽發一紙商業本票（即系爭本票），上載金額與貸款金額相同之一
　　　百八十八萬元，被告職員並向原告指稱有辦貸款的客戶都要簽一張本票作擔保
　　　，等貸款下來時再返還客戶，原告以為是必要的手續，無從拒絕，只好依要求
　　　簽發本票。詎被告竟因土地產權不清的問題，遲至一年多後，仍無法將產權移
　　　轉登記於原告名下，嗣因原告發現被告所興建之房地有土地產權不清、廣告不
　　　實及未依合約興建等重大瑕疵情事，而分別以存證信函、律師函催告被告改善
      及補正未果後，再以律師函通知被告解除兩造簽訂之房地買賣契約，故被告迄
      今亦未將房地產權移轉登記與原告，系爭本票已無效用，亦不得行使，乃被告
      竟仍持之向鈞院民事庭聲請本票裁定後，向原告之財產進行強制執行程序。
    (三)原告解除契約：
      查原告於八十六年九月四日接獲被告通知交屋進度報告函及使用執照影本後，
      發現使用執照使用項目與被告預售時之廣告不符，原告於八十六年九月十日以
      台北迪化街郵局第四七三號存證信函通知被告處理，並通知萬泰銀行在未經原
      告另行書面通知前不得逕對被告撥款，惟被告並未處理。嗣原告再向地政機關
　　　調取土地登記謄本後，發現被告於預售時明知尚未取得合約上興建基地之全部
　　　所有權，仍有部分土地所有權屬國有地，由國有財產局管領，卻向原告欺騙該
　　　案土地已由被告完全取得，使原告誤認產權無問題，簽約購買。被告公司在並
　　　未取得所有權之情形下即將國有地一併列為買賣標的物，出售予不知情之消費
　　　客戶，至後來被告房屋興建完工時，仍無法取得國有財產局部分之土地，使全
　　　棟建築物座落基地之土地上，仍有國有財產局之權利範圍達萬分之二五三一，
　　　被告已無法依約履行義務。此外，被告所興建之房屋有多處與銷售廣告圖不符
　　　，並且多處未依照合約建材設備說明興建，具有重大瑕疵，而被告卻不斷催原
　　　告交屋，原告遂發函被告要求於限期內改善問題，否則即依給付不能、給付不
　　　完全之債務不履行規定及物之瑕疵擔保規定，解除與被告簽訂之買賣契約，故
　　　在被告改善及解決問題前，原告自可行使同時履行抗辯權，暫停給付尾款，必
　　　暫時終止萬泰銀行之貸款作業，被告亦尚未將房地產權移轉登記與原告。詎被
　　　告逾期甚久仍無任何改進或補正，原告於八十七年六月十九日發函，解除兩造
　　　間於八十三年八月十七日所簽訂之房屋暨土地預定買賣契約，故依民法第二百
　　　五十九條及第一百七十九條規定，請求被告返還價金及費用共計九十五萬五千
　　　元，且原告先前辦貸款而應被告要求所開立之系爭本票被告亦應返還。
    (四)對被告陳述之抗辯：
      (1)被告所提出之「台北市土地使用分區管制規則及圖例」並非出售系爭美食攤
        位時有效之法令，原告與被告簽約購買預售之美食攤位時係八十三年八月十
        七日，而早於八十二年十一月四日台北市政府即已公告「台北市使用分區管
        制規則第五條土地及建築物使用組之使用項目」，其中明確劃分一般零售業
        （分甲、乙組）與小吃店業及餐飲業完全不同的使用項目，而一般零售業不
　　　　能作小吃店即美食餐館之使用係極清晰明確的，故被告於銷售系爭美食攤位
　　　　時（八十三年八月十七日）應明知依當時有效之法令「一般零售業」申請建
　　　　照將來無法經營小吃店及美食餐館，應屬廣告不實。
　　　(2)依照房屋暨土地買賣契約書之約定，被告所欲出售之六筆地號土地包含七一
　　　　地號，七一地號亦係買賣標的物之一，被告應負完全移轉土地所有權與承購
　　　　戶之義務，並非僅向他人承租土地興建房屋而已。被告在契約書內容明顯載
　　　　明要賣七一地號之土地，甚且於房屋預定買賣契約書內第十七條規定：「本
　　　　房屋使用之土地，由甲方（即買方）另向土地所有權人價購，該土地權利人
　　　　對本約房屋與乙方負連帶瑕疵擔保責任。」足見被告既負出售土地之債務，
　　　　即應盡將土地移轉過戶之義務，不得以承租及事後土地合併之理由，指稱購
　　　　買戶之共有土地權利範圍並未減少，而規避責任。
      (3)再查，被告在明知並未取得七一地號土地所有權之情形下即將之與另五筆地
        號土地併列為買賣標的物，擴充建築基地出售予不知情之消費大眾，顯然心
        存僥倖，以較完整之基地建築引誘消費者購買。且被告係以向國有財產局承
        租建築基地之方式再合併其自有土地以共同興建建築物銷售，其亦應於銷售
        時及買賣契約書內明確告之，使消費者明瞭後有所考慮選擇。被告所為顯然
        違背誠信原則而有以詐欺之方式使原告與之訂約，原告倘知悉前情係絕對不
        可能簽約購買如此之房地。若將來被告與國有財產局之土地租賃關係終止或
        變更，全體房屋購買戶將面臨占用國有地而受有請求給付租金及無權占用之
        危險。
      (4)瓦斯安全監控系統並非瓦斯配管，乃建設公司於興建建築物時依照建築技術
        規則建築設計施工編應遵守之法令，依該法令第二百零六條第四款規定：「
        地下建築物瓦斯供氣管路中央管理室應設有瓦斯漏氣自動警報受信總機及瓦
        斯供氣緊急遮斷裝置。」因此，建築商餘地下建築物設計瓦斯供氣管路用途
        時，自應依規定裝置上開瓦斯安全監控系統，而被告建築地下一樓為美食街
　　　　，依照前揭法令規定裝設瓦斯安全監控系統自為基本配備而應由被告負責裝
        設完成，使所出售之美食街攤位得以達到通常使用之目的，亦應使出售之標
　　　　的物無滅失或減少其通常效用或契約預定效用之瑕疵。被告於銷售廣告圖上
　　　　載明：「地上一、二樓為高級百貨超市，業主保留經營，使投資者賺前有保
　　　　障，並且地上、地下樓全區採取統一管理，整體規劃。」依照消費者保護法
　　　　第二十二條之規定：「企業經營者應確保廣告內容之真實，其對消費者所負
　　　　之義務不得低於廣告之內容。」而被告僅係保有房屋所有權而已，其餘一概
　　　　撒手不管，顯係廣告不實。
      (5)被告未依約施作瑕疵雖有屬於公共設施者，然公共設施亦為雙方之買賣標的
        物，為原告考慮購買之重要元素，原告所購買之房屋產權意義占有公共設施
        之權利範圍，被告未依約興建公共設施自亦屬違反契約。原告於催告被告改
        善後，自得對被告解約。
      (6)另，被告無權利行使系爭本票，因本票債務根本未屆至。依兩造訂定之房屋
        預定買賣契約書第八條後段規定：「如甲方不貸款者於接獲乙方通知辦理產
        權保存或移轉登記及貸款抵押權設定登記手續時應開立尾款同額之商業本票
        或支票與乙方作為付款保證，嗣尾款付清時返還甲方」，則原告不願辦理貸
        款時，為使產權移轉登記於原告名下後，給被告一個付款之保障，原告始需
        在付清尾款前先開立一張與尾款同額之商業本票交與被告作為擔保，而被告
        須待原告已獲得產權登記又不願付尾款時始得行使該張本票。然而本案原告
        並非不辦貸款，依照買賣契約書規定原告本不需開立任何本票，乃被告竟利
　　　　用原告不懂貸款作業，而於對保時向原告佯稱有辦貸款的客戶，都要簽一張
　　　　本票作擔保，此為必要的手續，原告無從拒絕，始依要求簽發本票。故被告
　　　　取得該本票為無法律上原因，並非有契約上之擔保效力，故根本不得行使該
　　　　本票之權利。次按，擔保本票之作用，在於擔保被告將產權移轉登記與原告
　　　　後而原告尚未付款之危險，然則本案只有原告繳交與被告之價金及費用九十
　　　　五萬五千元，被告並未移轉任何產權給原告，被告非但未有任何損失，更無
　　　　存在任何危險需要本票擔保，何來權利行使本票。縱認被告為原告暫時中止
　　　　萬泰銀行之貸款撥款為無理由，被告亦應循民事起訴請求原告履行契約才對
　　　　。
  三、證據：提出台灣士林地方法院函、民事本票裁定、房屋暨土地預定買賣契約書
      、客戶預備交屋資料、通知書、存證信函、八十二年二月七日律師函、八十七
      年五月六日律師函、八十七年六月十九日律師函、起訴狀、開庭通知書、使用
      執照及附表、台北市政府建設局函、交屋進度報告函為証。
乙、被告方面：
  一、聲明：
    (一)請求駁回原告之訴。
    (二)訴訟費用由原告負擔。
  二、陳述：
    (一)被告就系爭建物地下一、二樓之使用用途，自始即申請「一般零售業」，因依
      當時有效之法令「台北市土地使用分區管制規定及圖例」，一般零售業包含之
　　　規定使用項目有茶館、咖啡館、餐館，然嗣因法令變動，將餐飲業予以刪除，
　　　致於建物完成後，購戶一時生有一般零售業得否為餐飲使用之疑義，然此項法
　　　令疑義，經僑果公司依法向台北市政府申請釋疑，已經台北市政府同意基於法
　　　律不溯及既往原則，同意仍依申請時有效之法律規定適用一般零售業之使用項
　　　目，即仍可作餐飲使用，實際上亦已有鄭何雪申請「何媽媽餐飲店」經台北市
　　　政府核准發給營利事業登記證在案，顯見並無原告所主張之瑕疵存在。
    (二)本件買賣標的物為「紐約第五街」建物地下一、二樓房屋之基地權利範圍，其
      中七一地號土地固為國有財產局所有，然因僑果公司早已依法承租，並經台北
      市政府核准投資興建「興雅市場」，僑果公司已與財政部國有財產局達成協議
      ，為便利土地管理，將系爭建物座落之六筆土地共同合併為五九地號一筆土地
      ，由僑果公司，取得所有權權利範圍一萬分之七四六九，國有財產局則取得所
      有權權利範圍一萬分之二五三一，原告所購買建物所必須土地持分，於僑果公
      司所有之權利範圍中已足為完全履行。依法而言，各共有人之權利範圍乃按其
      所有權持分比例平均分佈於合併後五九地號面積每一點上，自然包括合併前原
      屬國有財產局之七一地號土地面積部分，於原告應取得之土地權利範圍究係屬
      僑果公司所有或國有財產局所有，亦或其他任意第三人所有，實與原告權利無
      涉，原告主張產權不清為無理由。
    (三)建物一、二樓之房屋產權卻係被告公司所保留，並未出售予他人，又原告地上
      樓與地下樓於設計之始，即係不同出入口之設計，原告稱與廣告訴求不符，有
      以不實廣告使其陷於錯誤而為購買云云，為無理由。在所謂未依合約建材設備
      興建部分，其中公共走道入口門廳施作空氣門簾已完成，至於入口設置監視器
      ，係因此屬應點交與管委會之公共設備，於地下商場尚未進行營業，又無人可
      為保養管理前，及行施作，乃有害而無益，將來被告公司於該大樓管委會運作
      進入軌道，即會施作點交，且此既屬公共設施，應非原告所得主張停止給付尾
      款、解約之重大瑕疵。而商店區地坪未配有不鏽鋼壓條或銅壓條，係施工中有
      購戶反應而發現有美觀之考量，而未施作，此亦屬公共設施，如全體購買戶認
      不論美觀與否均應施作，被告公司亦可派員施作。在就瓦斯配管並未統一申購
      規劃；依兩造契約「建材設備說明」中電氣設備部分第四項約定有：「地下室
      依規定加裝排煙濾清設備，各戶瓦斯配管由本公司統一代為申請，安裝費用由
      各戶負擔。」由此項約定內容可知瓦斯管線被告公司僅係代為申請，所需一切
      費用本即應由客戶自行負擔，因購戶尚未繳款，自無從統一代為申請。否認其
      他廚房排煙管等不合法規。因本大樓係已經消防檢查合格，受發給使用執照。
　　　足顯被告公司應無如原告所稱未依約興建之瑕疵。縱認有瑕疵乃相當微小之瑕
　　　疵，未達解約之地步。
    (四)原告雖有發函被告公司，要求改善，然原告所謂之問題即如前揭一、二、三項
      中之問題，被告皆有給與詳細解說、協調，原告仍不理會，且委任律師具狀向
      台北地方法院提起訴訟。依一般不動產預定買賣各期價金給付之習慣及方式，
      買方繳清自備款，賣方於可堪交屋時，通知買方至貸款銀行辦理貸款對保手續
      ，在此程序中，賣方皆要求買方簽發本票，性質性擔保，原告在接獲被告公司
      通知，即應同意委託貸款機構將核貸款之金額逕行撥付被告，作為抵繳原告購
      買原約定銀行貸款期應繳付之房地價款，今原告違反其簽發本票所擔保應為之
      行為義務，被告公司乃據此就前開本票依票據法之規定，向原告聲請強制執行
      ，為有理由。
    (五)對原告答辯之抗辯：
      被告執有原告簽發之保證本票為有法律上之原因，並有得以聲請強制執行之權
      利存在。
      (1)查原告與被告間之房屋預定買賣契約，係於八十三年八月十七日訂約後由原
        告取得契約書正本，爾後至八十五年十月二十二日，原告同意開具系爭保證
        本票，交付與被告。兩造間經歷二年二個月之審閱期間。另外，要求原告併
        開具與房屋尾款同額之商業本票交付與被告，以作為當被告要將買賣標的物
        移轉於原告時，原告必須協助完成貸款手續，並同意將貸款金額轉付與被告
        作為義務之保證。原告應被告之請求及通知，即繳交房屋價金之自備期款及
        保證本票與被告，兩造雙方當然均認定此係契約內容之一部。
      (2)退步言之，縱被告之善意取得系爭本票之行為或認為有瑕疵，而嗣後原告竟
        藉詞中止萬泰銀行之銀行之貸款撥款作業，至令被告無法取得房屋尾款之價
        款。此原告違背原應協助被告由貸款額中取得尾款對價之作為義務而竟故意
        阻礙至令其無法取得，實與無欲再辦貸款實質意義是相同，原告既不再辦理
        貸款，則應該改適用兩造訂定之房屋預定買賣契約書第八條後段規定：「如
        甲方不貸款者，於接獲乙方通知辦理產權保存或移轉登記及貸款抵押權設定
        手續時，應開立尾款同額之商業本票或支票與乙方，作為付款保證，嗣尾款
        付清時，返還甲方。」從而前行為之瑕疵亦因而治癒。被告基於原告違反其
        保證作為義務之責任，而將執有之由原告所簽發之本票予以執行，以保權益
        ，應為適法之行為。
  三、證據：提出台北市土地使用分區管制規則節錄、鄭何雪之營利事業登記證、雙
      方買賣契約書第二十六頁、雙方買賣合約書節錄。
丙、本院依職權調閱台北地方法院八十七年度訴字第二八三一號返還價金事件及本院
    八十七年度執字第七二六二號清償票款強制執行事件。
    理    由
一、本件原告起訴主張其於八十三年八月十七日與被告簽約，購買被告預定興建之「
　　紐約第五街」地下二樓Ｒ號美食攤位用途之房地一戶，價金為二百七十五萬元
　　。原告已繳交九十五萬五千元，八十五年十月二十二日辦理對保手續時，被告佯
    稱簽發與貸款金額相同面額之本票擔保係必要手續，乃由原告簽發金額為一百八
    十八萬元，發票日為八十五年十月二十二日、未載到期日之本票一紙交被告收執
    ，惟本件標的物因有重大瑕疵，經命補正未果，原告已於八十七年六月十九日發
    函解除兩造間所簽訂之房屋暨土地預定買賣契約，故依民法第二百五十九條及第
    一百七十九條規定請求被告返還價金及費用共計九十五萬五千元，且原告先前辦
　　理貸款對保時，應被告要求所開立之系爭本票被告亦應返還。另依兩造訂定之房
　　屋預定買賣契約書第八條後段規定，系爭本票係為產權保存或移轉登記及貸款抵
　　押權設定登記手續時，原告應支付尾款之擔保，而本案原告未獲產權登記，亦非
　　不辦貸款，被告根本不得行使該本票之權利。但被告竟持該本票請求裁定准予強
　　制執行後，聲請鈞院對原告所有之不動產查封拍賣，爰依強制執行法第十四條第
　　二項，請求判決撤銷本件強制執行程序。被告則以原告解除契約不合法，且系爭
　　本票係擔保本件買賣價金尾款之繳交，今原告不繳尾款，被告即可主張本票上之
    權利等語，資為抗辯。
二、被告取得本院於八十七年八月三日確定之八十七年度票字第一六九八號民事裁定
    為執行名義，請求原告給付一百八十八萬元及遲延利息，聲請本院以八十七年執
　　字第七二六二號清償票款強制執行在案，此為兩造所不爭執，並經本院調閱本院
　　八十七年執字第七二六二號卷，查核屬實。嗣因原告提起債務人異議之訴，並聲
　　請停止本件強制執行，經本院以八十七年度聲字第九六二號裁定准原告供擔保後
　　，本院八十七年執字第七二六二號清償票款強制執行事件之強制執行程序，於本
　　院八十七年度訴字第一○五五號債務人異議之訴事件判決確定、和解或撤回起訴
　　前暫予停止。原告遂於八十八年一月十九日以本院八十八年度存字第一四六號提
　　存案件供擔保後，停止該執行事件之執行，合先敘明。
三、按執行名義無確定判決同一之效力者，於執行名義成立前，如有債權不成立或消
    滅或妨礙債權人請求之事由發生，債務人亦得於強制執行程序終結前提起異議之
　　訴，強制執行法第十四條第二項定有明文。本件兩造簽訂房屋暨土地預定買賣契
　　約，購買被告預定興建之「紐約第五街」地下二樓Ｒ號美食攤位用途之房地一
　　戶，價金為二百七十五萬元。原告已繳交九十五萬五千元，八十五年十月二十二
　　日辦理對保手續時，由原告簽發與貸款金額相同，面額為一百八十八萬元，發票
　　日為八十五年十月二十二日、未載到期日之本票一紙，交被告收執，以擔保原告
　　尾款繳交之事實均不爭執，則本件所應審究者厥為(一)本件買賣契約是否已合法解
　　除，以致本件本票准許強制執行裁定之執行名義所示之請求權，有消滅之情事。
　　(二)系爭本票是否有原告拒付尾款之條件未成就，被告不得行使系爭本票票據債權
　　之妨礙債權人請求之事由發生。經查：
    (一)本件買賣契約是否已合法解除部分：
      原告主張本件標的物因有基地產權不明、實物與廣告不符、原告無法經營小吃
      或美食餐館，顯有無法達到契約預定效用之訴求、未依法令規定裝設瓦斯安全
　　　監控系統，使出售之標的物無滅失或減少其通常效用或契約預定效用之瑕疵、
　　　未依合約之建材設備說明興建等瑕疵、不完全給付等為由，請求解除契約，並
　　　依民法第二百五十九條及第一百七十九條規定，請求被告返還價金及費用共計
　　　九十五萬五千元等情，經台北地方法院八十七年度訴字第二八三一號判決後，
　　　最高法院第一次發回更審，再經臺灣高等法院以九十年度上更（一）字四七號
　　　判決，認定原告主張之「‧‧‧瑕疵未達解除契約之程度，其依瑕疵擔保、不
　　　完全給付規定，解除契約，及依民法第九十二條之規定撤銷意思表示，均不足
　　　採。從而，（原告）本於解除契約回復原狀請求權、不當得利返還請求權之法
　　　律關係，請求上訴人給付九十五萬五千元及其利息，為無理由，不應准許。」
　　　駁回原告之請求確定，此據本院依職權調閱台北地方法院八十七年度訴字第二
　　　八三一號返還價金事件查核明確，是原告主張本件契約已合法解除，原告應返
　　　還系爭本票，本件本票准許強制執行裁定之執行名義所示之請求權，有消滅之
　　　情事，自非可採。
    (二)系爭本票擔保原告支付尾款之條件是否成就部分：
      (1)原告主張系爭本票係於八十五年十月二十二日辦理對保手續時，由原告本人
        簽發之事實，被告對此亦不爭執，雖堪信為真實。惟依契約書第八條：「甲
        方（買受人即原告）如需辦理貸款，應與乙方（出賣人即被告）另行簽訂委
        辦貸款合約書。‧‧‧獲貸款額即以之抵繳附表一所列銀行貸款欄價款‧‧
        ‧如甲方不貸款者於接獲乙方通知辦理產權保存或移轉登記及貸款抵押權設
        定登記手續時應開立尾款同額之商業本票或支票與乙方作為付款保證，嗣尾
        款付清時返還甲方」之約定，乃於甲方（買受人即原告）『不貸款』時，始
        有『於接獲乙方通知辦理產權保存或移轉登記及貸款抵押權設定登記手續時
        』，開立尾款同額之商業本票或支票與乙方即被告之適用。本件原告需辦理
        貸款，且與被告簽訂委辦貸款合約書，有契約書及委辦貸款合約書在卷足憑
        ，非買受人『不貸款』之個案，自不適用『於接獲乙方通知辦理產權保存或
        移轉登記及貸款抵押權設定登記手續時』，始有開立尾款同額之商業本票或
        支票之義務，是原告主張系爭本票違反過戶移轉登記時才簽發之約定，不生
        效力等語，自非可採。又出賣人將其所有之不動產，為便於買受人辦理抵押
        權設定，以取得銀行貸款支付尾款時，為免買受人取得所有權移轉登記後，
        拒不交付尾款或不繼續辦理貸款等，致出賣人已轉讓不動產所有權，又不獲
        付款之危險，均要求買受人簽發本票予以擔保，此乃一般買賣交易之習慣。
        本件契約書上雖未有此約定，但兩造間約定於對保時，由原告即買受人簽發
        票據以為擔保，亦非法之所不許。原告雖稱對保時「被告公司拿很多東西給
　　　　我簽，我不知道裡面有本票，我認為要辦貸款就要簽這些東西，一直到房子
　　　　被查封，才知道簽了本票‧‧‧當天是到銀行對保，原告得到的訊息是要簽
　　　　發辦理貸款對保之文件，被告將本票夾雜其中，交由原告簽寫，原告並沒有
　　　　簽發本票之意思」云云（見九十一年十月三十日言詞辯論筆錄第二頁、第三
　　　　頁），惟未提出任何証據以實其說，尚難信為真實。
      (2)按票據法第十三條「債務人不得以自己與發票人或執票人之前手間所存抗辯
        之事由對抗執票人」規定之反面解釋，票據直接付受當事人間自得以原因關
        係為抗辯。查：
        本件被告陳稱「當初原告簽發本票是擔保尾款之繳交，如不繳交尾款即可
          主張本票上之權利」（見九十一年九月二十日言詞辯論筆錄第二頁）、「
          ‧‧‧會同原告去銀行辦理對保，在當時簽發系爭本票。確定銀行同意貸
          款後被告公司將房屋過戶原告名下，以便辦理抵押權設定登記後，銀行才
          會撥付款項，本票是用來保証房屋過戶原告名下後，原告不交付尾款或不
          繼續辦理貸款的擔保」（見九十一年十月三十日言詞辯論筆錄第三頁），
          原告亦不否認系爭本票具擔保性質（見九十一年九月二十日言詞辯論筆錄
          第二頁）。足認原告簽發系爭本票乃為支付其向被告購屋尾款之擔保，須
　　　　　待房屋過戶原告名下後，原告拒絕支付尾款或不辦理貸款，本票始生效力
　　　　　。系爭本票之生效與否顯然附有條件，而原、被告為系爭本票直接付受當
　　　　　事人，依前揭說明，原告自得以此條件是否成就，票據權利是否業已發生
　　　　　之事由對抗被告。
        本件尾款一百八十八萬元應於交屋同時支付，目前系爭不動產尚未過戶，
          此據被告供承在卷（見九十一年十月三十日言詞辯論筆錄第三頁），系爭
          本票所附之條件尚未成就自明。另原告雖提出交屋通知之存証信函為証，
          惟原告否認之，且解釋上「交屋」應係指屋況已符合買賣內容之謂，原告
          主張買賣標的尚有若干瑕疵，亦經前案臺灣高等法院以九十年度上更（一
          ）字四七號判決認定「‧‧‧系爭房地有地坪未依合約規定配有不鏽鋼壓
          條或銅壓條之瑕疵，‧‧‧公共走道入口門廳三處，未依合約規定施作空
          氣門簾，‧‧‧重要出入口未依合約規定設置ＣＣＴＶ監視器三具等瑕疵
          」（見該判決第二十一頁、第二十二頁），是被告未証明該等瑕疵業經修
          繕或補正前即通知原告交屋，衡諸常情，亦有未合之處，是本件被告遽為
　　　　　交屋之通知，自難謂為適法。
四、縱上所述，系爭本票准許強制執行裁定之執行名義所示之請求權，既因所附條件
    尚未成就而未發生，即屬債務人對系爭本票票據債權有妨礙債權人請求之事由發
    生，是原告依強制執行法第十四條之規定提起債務人異議之訴，請求撤銷本院八
    十七年度執字第七二六二號清償票款強制執行事件所為之強制執行程序，自屬有
    據，應予准許。
五、據上論結：本件原告之訴為有理由，依民事訴訟法第七十八條判決如主文。
中　　　華　　　民　　　國　　九十一　　年　　 十一　　 月　　十三  　　日
                                    臺灣士林地方法院民事第一庭
~B法　　　官　陳雅玲
右為正本係照原本作成。
如對本判決上訴須於判決送達後廿日內向本院提出上訴狀。
中　　　華　　　民　　　國　　九十一　　年　　 十一　　 月　　 十五　　 日
~B法院書記官　黃惠苹
